臺灣高等法院臺中分院民事裁定  100年度再易字第40號
再審原告    陳佳政
再審被告    陳忠義
上列當事人間履行契約事件，再審原告對於民國97年12月30日本
院97年度上易字第377號（含原法院97年度訴字第1722號）第二
審確定判決，提起再審之訴，並經台灣台中地方法院以100年度
再字第26號裁定移送本院，本院裁定如下：
    主  文
再審之訴駁回。
再審訴訟費用由再審原告負擔。
    理  由
一、按民事訴訟法第500條第1、2項規定：「再審之訴，應於三
    十日之不變期間內提起」：「前項期間，自判決確定時起算
    ，判決於送達前確定者，自送達時起算；其再審之理由發生
    或知悉在後者，均自知悉時起算。但自判決確定後已逾五年
    者，不得提起」。又同法第398條第1、2項規定：「判決，
    於上訴期間屆滿時確定。但於上訴期間內有合法之上訴者，
    阻其確定」；「不得上訴之判決，於宣示時確定；不宣示者
    ，於公告時確定」。又同法第502條第1項規定：「再審之訴
    不合法者，法院應以裁定駁回之」。又按最高法院30年抗字
    第443號判例謂：「再審之訴應於三十日之不變期間內提起
    ，前項期間自判決確定時起算，但再審之理由知悉在後者，
    自知悉時起算，民事訴訟法第四百九十六條第一項及第二項
    定有明文。是提起再審之訴之原告，如主張其再審理由知悉
    在後者，應就所主張之事實負舉證之責任，徵以同法第四百
    九十七條第一項第四款之規定尤無疑義」。又按提起再審之
    訴，應表明再審理由，及關於再審理由並遵守不變期間之證
    據（民事訴訟法第五百零一條第一項第四款），其未表明者
    無庸命其補正，最高法院60年台抗字第538號著有判例。
二、查本件本院97年度上易字第377號確定判決（下簡稱確定判
    決），屬不得上訴之判決，於宣示時即民國（下同）97年12
    月30日確定，業經本院調閱上開卷宗，核閱無誤。又查再審
    原告訴訟代理人早於98年1月9日收受該確定判決，亦有送達
    回證附確定判決卷可稽。乃再審原告遲至100年8月30日，始
    行提起本件再審之訴，亦有台灣台中地方法院100年度再字
    第26號所附再審書狀上之日期戳可按，其再審之訴，顯已逾
    三十日之不變期間。又再審原告既未表明遵守不變期間，更
    未提出該證據，僅泛稱伊昨日（即100年8 月29日）始發現
    股票過戶申請書等證物云云而已，查再審原告既未能舉證證
    明「知悉在後」情形，揆諸前開說明，其再審之訴，顯不合
    法。
三、本件事證已臻明確，兩造其餘攻擊或防禦方法及所提證據，
    均與本院心證之形成，不生影響，爰不一一再加以論述，併
    此明。
四、爰依民事訴訟法第五百零二條第一項，第九十五條，第七十
    八條，裁定如主文。
中    華    民    國   100    年    10    月    19    日
                民事第一庭    審判長法  官  吳火川
                                    法  官  胡景彬
                                    法  官  陳繼先
以上正本係照原本作成。
不得抗告。
                                    書記官  蘇昭文
中    華    民    國   100    年    10    月    20    日